臺灣高等法院臺中分院民事判決　　　九十三年度上易字第三五七號
　　　上　訴　人　丁○○
　　　被　上訴人　乙○○
　　　訴訟代理人　林世祿　律師
　　　複　代理人　甲○○
右當事人間請求給付價金事件，上訴人對於中華民國九十三年八月十三日臺灣彰化地
方法院第一審判決（九十二年度訴字第一○四一號），提起上訴，本院於九十四年四
月十二日言詞辯論終結，判決如下：
　　　主　　　文
上訴駁回。
第二審訴訟費用由上訴人負擔。
　　　事實及理由
一、上訴人起訴主張：兩造於民國八十七年六月二日簽訂出讓證書，由被上訴人承買
　　上訴人向彰化縣護林協會（下稱護林協會）所承租坐落彰化縣二林鎮○○段第三
　　七、三九、四一、五二假地號土地（即台灣省彰化縣省有區外保安林坐落彰化縣
　　二林鎮○○段第二一三之二地號暫編地號第二八號土地，下稱系爭土地）之權利
　　，每分地（即０‧一甲）之出讓價金為新台幣（下同）八十萬元，以實地面積計
　　算總價款，同時會同至護林協會（出讓證書誤為山林協會）指定處辦理過戶登記
　　。惟被上訴人就系爭土地僅給付面積０‧六四五四甲、總價五百十六萬三千二百
　　元予上訴人，然依上訴人於八十八、八十九年間收到之台灣省省有區外保安林解
　　除地清理測量計畫經申報測量清理土地清冊所示，系爭土地標示面積為０‧七一
　　四三公頃（上訴人誤為○‧七一四三甲），故被上訴人尚應給付上訴人０‧０六
　　八九甲面積之土地價金即五十五萬一千二百元，詎屢經上訴人請求，被上訴人均
　　置之不理。爰求為命被上訴人給付五十五萬一千二百元，及自起訴狀繕本送達翌
　　日起算法定遲延利息之判決。
二、被上訴人則以：出讓證書所載系爭土地面積為０‧六四五四甲，該面積乃兩造買
　　賣當時會同民間測量之結果，兩造亦同意以此測量結果計價，且上訴人是把系爭
　　土地全部出讓予被上訴人，出讓證書上並無上訴人有保留部分土地作為道路使用
　　或保留部分土地未出賣之記載。依民法第三百七十三條之規定，上訴人交付系爭
　　土地予被上訴人後，因重測所生之利益及危險，均應由被上訴人承受負擔，則上
　　訴人交付系爭土地後面積若有增加，此利益當然歸於被上訴人，上訴人不能再請
　　求被上訴人給付價金，上訴人即不能因事後之測量再為爭執。又兩造是在八十七
　　年六月間買賣當時會同測量系爭土地，而國有財產局測量之時間約在九十年五月
　　，事隔已有三年之久，後者測量之土地位置、範圍是否與買賣當時完全相同，應
　　由上訴人舉證證明之。蓋系爭土地現狀可能會改變，如國有財產局可能將附近未
　　登錄地或國有地一併出租予鄰地占有人等。再者，系爭土地經原審法院囑託地政
　　機關測量結果，面積僅為０‧五九七一甲，亦難認上訴人出售之土地面積有超過
　　○‧六四五四甲等語，資為抗辯。
三、下列事實為兩造所不爭執，並有兩造所提出之出讓證書，台灣省省有區外保安林
　　解除地清理測量計畫經申報測量清理土地清冊、國有耕地放租租賃契約書，及原
　　審法院向護林協會調得上訴人承租二林鎮○○段第三七、三九、四一、五二假地
　　號土地之資料，並囑託彰化縣二林地政事務所測得被上訴人現占有二林鎮○○段
　　第二一三之二地號土地面積之複丈成果圖在卷可稽，此部分之事實應堪信為真實
　　。
 　 (一)兩造於八十七年六月二日簽訂出讓證書，約定上訴人將原台灣省政府農林廳林
　　　務局管理台灣省所有之彰化縣二林鎮○○段第二一三之二地號土地（現已收編
　　　國有，由財政部國有財產局管理）內向護林協會所承租萬合段第三七、三九、
　　　四一、五二假地號土地（護林協會並未獲得彰化縣政府或台灣省政府農林廳林
　　　務局之授權管理或出租系爭土地，護林協會無權出租土地，該假地號亦為護林
　　　協會所編，地政機關無此地號）之權利出讓予被上訴人，每分地之出讓價金為
　　　八十萬元，以實地面積計算總價款，同時會同至護林協會指定處辦理過戶登記
　　　。
　　(二)上訴人向護林協會租得轉讓予被上訴人耕作土地之權利，依出讓證書所載為萬
　　　合段三七假地號面積○‧一七三八甲，三九假地號面積○‧二○六二甲，四一
　　　假地號面積○‧一二五○甲，五二假地號面積○‧一二五○甲土地，面積共○
　　　‧六三甲。嗣兩造會同民間測量員就上訴人出讓耕作之土地測量，結果面積為
　　　○‧六四五四甲，兩造即以○‧六四五四甲之面積計算出讓之總價為五百十六
　　　萬三千二百元，被上訴人並於八十七年六月二十九日付清總價。
    (三)上訴人於出讓後接獲台灣省省有區外保安林解除地清理測量計畫經申報測量清
      理土地清冊，其上所載上訴人耕作之萬合段第二一三之二地號假二八號土地面
　　　積為○‧七一四三公頃（約○‧七三六五甲）。被上訴人於九十年十二月三十
　　　一日向財政部國有財產局台灣中區辦事處彰化分處（下稱國有財產局彰化分處
　　　）租得萬合段第二一三之二地號土地之面積，依國有耕地放租租賃契約書所載
　　　亦為○‧七一四三公頃。
    (四)被上訴人現耕作萬合段第二一三之二地號土地面積，經原審法院囑託彰化縣二
　　　林地政事務所測量之結果，其面積為○‧五七九一公頃（約○‧五九七一甲）
　　　。
四、本件上訴人係以其僅向被上訴人收取出讓耕作土地面積○‧六四五四甲權利之價
　　金，而其所出讓耕作土地權利之面積，依台灣省有區外保安林解除地清理測量計
　　畫經申報測量清理土地清冊所載為○‧七一四三甲（面積應為○‧七一四三公頃
　　，上訴人誤為○‧七一四三甲），兩者面積相差○‧六八九分，以其每分地之出
　　讓價金八十萬元計算，被上訴人尚應給付五十五萬一千二百元。被上訴人則以兩
　　造於買賣當時已會同民間測量員測量，上訴人所出讓耕作土地之面積為○‧六四
　　五四甲，被上訴人已依該測量結果支付價金，上訴人不得再為爭執，上訴人亦無
　　法證明其所出讓耕作土地之面積為○‧七一四三甲等語置辯，是本件兩造爭執之
　　重點在於上訴人所出讓耕作土地之面積有無超過買賣當時所測量之○‧六四五四
　　甲。經查：
    (一)依台灣省有區外保安林解除地清理測量計畫經申報測量清理土地清冊所載，上
　　　訴人所耕作萬合段第二一三之二地號假二八號土地之面積固為○‧七一四三公
　　　頃，但該土地面積依彰化縣政府承辦人丙○○及彰化縣二林地政事務所測量人
　　　員戊○○所述，係彰化縣政府受台灣省政府農林廳林務局之委託清理台灣省有
　　　萬合段第二一三之二地號土地，彰化縣政府再轉請彰化縣二林地政事務所於八
　　　十三、八十四年間測量該土地為他人占用耕作之情形，該測量係依現占有人之
　　　指界，未參考護林協會之承租資料，歷經二年完成。顯見台灣省有區外保安林
　　　解除地清理測量計畫經申報測量清理土地清冊所載上訴人耕作之土地面積，早
　　　在上訴人於八十七年六月二日出讓其耕作土地之權利予被上訴人之前三、四年
　　　即已測量完成。該測量雖係經上訴人之指界，但上訴人所耕作之土地於測量後
　　　，土地之現狀會有變動，上訴人所耕作土地之面積可能會有減少，而上訴人於
　　　彰化縣二林地政事務所測量之後，將其向護林協會所租得萬合段第三七、三九
　　　、四一、五二假地號土地出讓予被上訴人耕作，於買賣當時雙方有會同民間測
　　　量員測量，面積為○‧六四五四甲，上訴人即非以台灣省有區外保安林解除地
      清理測量計畫經申報測量清理土地清冊所載，將其於八十三、八十四年所耕作
　　　之土地面積○‧七一四三公頃讓與被上訴人耕作，因此不能遽認上訴人所出讓
　　　耕作之土地面積為○‧七一四三公頃。
　　(二)被上訴人於九十年十二月三十一日向國有財產局彰化分處承租國有萬合段第二
　　　一三之二地號土地之面積，依國有耕地放租租賃契約書所載，固為○‧七一四
　　　三公頃，依國有財產局彰化分處九十三年十月二十九日台財產中彰二字第○九
　　　三○○○八一五五號函所示「本租約出租面積七一四三平方公尺，係以彰化縣
　　　政府所移交經由該府測量調查後所編製土地清冊，且經承租人指認實際使用範
　　　圍之約計面積出租」，可見該出租，國有財產局彰化分處係以前揭彰化縣政府
　　　清理省有萬合段第二一三之二地號土地編製之台灣省有區外保安林解除地清理
　　　測量計畫經申報測量清理土地清冊所載假二八號土地面積○‧七一四三公頃出
　　　租予被上訴人，非國有財產局彰化分處於出租萬合段第二一三之二地號土地予
　　　被上訴人有經測量，確實將面積○‧七一四三公頃之土地出租予被上訴人。又
　　　被上訴人現占有國有萬合段第二一三之二地號土地之面積，經彰化縣二林地政
　　　事務所測量之結果為○、五七九一公頃，由國有財產局彰化分處前函所「本租
　　　約出租面積七一四三平方公尺，．．．至於彰化縣二林地政事務所依實地測量
　　　結果，二者面積有所差異一節，本分處當俟　貴院審理定讞結果，另案釐正。
　　　」被上訴人實際向國有財產局彰化分處承租之土地面積應為○‧五七九一公頃
　　　，而非國有耕地放租租賃契約書所載之面積○‧七一四三公頃。
　　(三)省有萬合段第二一三之二號土地連同其餘彰化縣芳苑鄉、二林鎮、伸港鄉等土
　　　地為他人占用之情形，彰化縣二林地政事務所於八十三、八十四年歷經兩年始
　　　測量完畢，檢送土地面積計算表及測量成果圖予彰化縣政府，彰化縣政府再編
　　　製台灣省有區外保安林解除地清理測量計畫經申報測量清理土地清冊，分別於
　　　八十七年十二月二日，八十八年七月二十日以八七彰府農林字第二二三五七一
　　　號、八八彰府農林字第三八五七九號函檢送該土地清冊予台灣省政府農林廳林
　　　務局、行政院農業委員會林務局，行政院農業委員會林務局再於八十九年六月
　　　十七日以八十九林政字第八九一七二○二四九號函轉送該土地清冊予國有財產
　　　局台灣中區辦事處，是上訴人於八十三、八十四年所占有省有萬合段第二一三
　　　之二地號土地之面積，彰化縣政府委託彰化縣二林地政事務所測量在前，上訴
　　　人遲至八十七年六月間出讓耕作土地之權利予被上訴人之後，始收到台灣省有
　　　區外保安林解除地清理測量計畫經申報測量清理土地清冊，係行政作業程序之
　　　拖延所致，自不能以上訴人於買賣事後接獲台灣省有區外保安林解除地清理測
　　　量計畫經申報測量清理土地清冊記載上訴人耕作土地面積，與兩造出讓證書所
　　　示之面積不符，而認兩造於買賣當時會同民間測量員所測量之成果有誤。
    (四)上訴人再指稱被上訴人於其交付所出讓萬合段假二八號土地後，有移動該假二
　　　八號土地與相鄰假三六號土地之田埂，致該假二八號土地經彰化縣二林地政事
　　　務所測量之結果，面積有所減少云云。但萬合段假三六號土地依台灣省有區外
　　　保安林解除地清理測量計畫經申報測量清理土地清冊及使用現況圖所示，其面
　　　積為○‧三七○八公頃，但被上訴人現所耕作之假三六號土地之面積，依本院
　　　囑託彰化縣二林地政事務所測量之結果，為○‧三一二四公頃，此有土地複丈
　　　成果圖在卷可憑，被上訴人現所耕作之假三六號土地面積，亦較八十三、八十
　　　四年彰化縣政府委託彰化縣二林地政事務所所測得之面積為少。再由前揭清理
　　　土地清冊所示，假三六號土地之使用人為陳勇謀，及護林協會之出租資料所載
　　　陳勇謀將萬合段四九假地號面積○‧一四四六甲及萬合段五一假地號面積○‧
　　　二○六二甲土地讓與被上訴人，被上訴人自陳勇謀受讓土地耕作之面積為○‧
　　　三五○八甲，約為○‧三四○二公頃，亦較被上訴人現耕作萬合段假三六號土
　　　地之面積為多。被上訴人現耕作萬合段假三六號土地之面積既有減少，即不能
　　　認被上訴人有移動萬合段假二八號與假三六號土地間之田埂，致被上訴人現所
　　　耕作之萬合段假二八號土地之面積有所減少。
五、綜上所述，上訴人尚無法證明其所出讓被上訴人耕作之土地面積有超過○‧六四
　　五四甲，則買賣價金被上訴人均已付清，上訴人再請求被上訴人給付買賣價金五
　　十五萬一千二百元，及自起訴狀繕本送達翌日起算之法定遲延利息，應屬無據，
　　不能准許。原審為上訴人敗訴之判決，並無違誤，上訴意旨指摘原判決不當，求
　　予廢棄改判，為無理由，應予駁回。
六、據上論結，本件上訴為無理由，依民事訴訟法第四百四十九條第一項、第七十八
　　條，判決如主文。
中　　　華　　　民　　　國　　九十四　　年　　　四　　　月　　二十六　　日
~B1民事第四庭審判長法　官　黃斐君
~B2　　　　　　　　法　官　張浴美
~B3　　　　　　　　法　官　陳蘇宗
右為正本係照原本作成。
不得上訴。
~B　　　　　　　　書記官　吳麗慧
中　　　華　　　民　　　國　　九十四　　年　　　四　　　月　　二十八　　日
                                                                        Ｂ
